ACORDAO-COMPLETO-2441901

ACÓRDÃO 4069/2020 ATA 47/2020 - PLENÁRIO

VISTA, relatada e discutida a representação, com pedido de medida cautelar, formulada pela empresa Link Card Administradora de Benefícios Eireli, noticiando supostas irregularidades em pregão eletrônico para registro de preços promovido pelo 54º Batalhão de Infantaria de Selva, visando à contratação de empresa para gestão compartilhada de frota.
ACORDAM os ministros do Tribunal de Contas da União, reunidos em sessão extraordinária do Plenário, ante as razões expostas pela relatora, e com fundamento nos arts. 113, § 1º, da Lei 8.666/1993 c/c 169, 235, 237, inciso VII, 250, inciso II, e 276, §6º, do Regimento Interno deste Tribunal, 62, caput e parágrafo único, e 103, § 1º, da Resolução TCU 259/2014, 3º da Resolução TCU 265/2014, 4º, inciso I, e 9º, inciso I, da Resolução TCU 315/2020, em:
9.1. conhecer da representação e considerá-la parcialmente procedente;
9.2. indeferir o pedido de concessão de medida cautelar formulado pela representante;
9.3. indeferir pedido de ingresso de Felipe Fagundes de Souza como interessado nestes autos, autorizando-o, caso requeira, a obter vista e cópia das peças não sigilosas deste processo;
9.4. determinar ao 54º Batalhão de Infantaria de Selva que, no prazo de 30 (trinta) dias:
9.4.1. formalize, mediante celebração de termo aditivo contratual, a juntada ao ajuste do Instrumento de Medição de Resultados, contendo os indicadores e as penalidades em caso de execução insatisfatória dos serviços;
9.4.2. faça constar a necessidade da alteração contratual mencionada no subitem anterior na ata de registro de preços formalizada a partir da licitação, de modo que órgãos e entidades que vierem a aderir ao registro de preços promovam os indispensáveis ajustes nos decorrentes contratos.
9.5. dar ciência ao 54º Batalhão de Infantaria de Selva de que a fixação da taxa máxima secundária a ser cobrada pela empresa contratada das credenciadas no contrato decorrente do Pregão Eletrônico 15/2020 não restou evidenciada como critério adequado de seleção da proposta que poderia atender do melhor modo possível aos interesses públicos;
9.6. dar ciência desta deliberação ao 54º Batalhão de Infantaria de Selva e à representante;
9.7. arquivar os presentes autos.

Representação sobre possíveis irregularidades em pregão eletrônico para registro de preços visando à contratação de empresa para gestão compartilhada de frota.

54º Batalhão de Infantaria de Selva.

3. Representante: Link Card Administradora de Benefícios Eireli (CNPJ 12.039.966/0001-11).

13.1. Ministros presentes: José Mucio Monteiro (Presidente), Walton Alencar Rodrigues, Benjamin Zymler, Augusto Nardes, Aroldo Cedraz, Raimundo Carreiro, Ana Arraes (Relatora), Bruno Dantas e Vital do Rêgo.
13.2. Ministros-Substitutos presentes: Augusto Sherman Cavalcanti, Marcos Bemquerer Costa, André Luís de Carvalho e Weder de Oliveira.

ANA ARRAES

Adoto como parte inicial do relatório trechos da instrução de auditora da Secretaria de Controle Externo de Aquisições Logísticas (Selog) , que contou com a anuência de diretor da unidade técnica (peças 26 e 27) :
" (...) 
B. Histórico
1.	Na inicial, o representante apontou a existência das possíveis irregularidades: 
a) 	o instrumento convocatório estipulou taxa máxima a cobrar da rede credenciada e isso limitaria a possibilidade de concessão de desconto pelo licitante, afastando a melhor proposta;
b) 	o edital estipulou multa desproporcional, o que pode ter minimizado o interesse dos players em participar do certame;
c) 	o instrumento convocatório estipulou prazo exíguo para a execução de serviços, mas deixou de observar que o licitante não executa serviços, mas sim sua rede;
d) 	o edital exigiu que as notas fiscais sejam emitidas em nome da contratada e não da Administração que é a real usuária do serviço;
e) 	há um desconto mínimo a ser aplicado sobre o valor homem/hora e sobre o preço da tabela de preços em um importe alto, o que minimiza o interesse dos players em participar do certame; e
f) 	o ato convocatório exigiu a aplicação da tabela Sindirepa, o que afasta a Administração da satisfação do interesse público. 
2.	Ao analisar os argumentos apresentados pelo representante, esta Unidade Técnica concluiu que a representação deveria ser conhecida. Afastou as irregularidades mencionadas nas alíneas 'c', 'd', 'e' e 'f' do item anterior desta instrução e considerou que, para uma adequada manifestação quanto à plausibilidade jurídica, pressuposto essencial para a concessão da medida cautelar pleiteada, seria necessário que o órgão se posicionasse quanto às demais questões levantadas pelo representante (peça 7) . 
3.	Assim, propôs a realização de oitiva prévia, para que o órgão esclarecesse os seguintes pontos (peça 7, p. 9) : 
a) 	como foram determinados os percentuais máximos admitidos para a taxa de comissão a ser cobrada pela empresa contratada dos estabelecimentos credenciados para prestar os serviços de gerenciamento da frota, dada a necessidade de motivação das decisões administrativas, encaminhando a pesquisa de mercado e/ou os referenciais utilizados, bem como os mecanismos a serem adotados na gestão contratual, para controle de tais pagamentos e, ainda, se foi ponderada uma possível interferência em relações privadas que podem ser travadas entre a gerenciadora e os prestadores de serviços, em razão do que dispõe a cláusula 22.5 do Termo de Referência do edital do certame; 
b) 	justifique o percentual máximo da multa por inexecução contratual contido na cláusula 25.2.2.3 do Termo de Referência, sobretudo considerando o entendimento mantido pelo TCU ao proferir o Acórdão 2274/2020-TCU-Plenário, no qual se entendeu que o percentual máximo para a multa, nessa hipótese, seria de 10%; e
c) 	qual será a base de cálculo utilizada para a glosa de valores, em virtude de falhas na execução contratual, considerando a previsão contida nos itens 17.11 e 19.4.3 do Termo de Referência do Pregão Eletrônico 15/2020, uma vez que não consta o Instrumento de Medição de Resultados, que seria o instrumento apropriado para tal aferição, bem como para estabelecer os resultados a serem atingidos, ante o que estabelece a IN-Seges 5, de 2017, do extinto Ministério de Planejamento, Desenvolvimento e Gestão, com supedâneo do princípio da eficiência, documento que, acaso existente, deve ser remetido juntamente com a resposta a ser expedida em atenção à oitiva prévia ora promovida.
4.	Sugeriu, ainda, o indeferimento de ingresso formulado pelo advogado Felipe Fagundes de Souza como parte interessada, por entender que não restou demonstrada razão legítima para intervir nos autos, nem a possibilidade de lesão a direito subjetivo próprio, mas lhe autorizando, caso solicitasse, vista e cópia das peças não sigilosas dos autos, considerando que o pleiteante figura entre os legitimados previstos no art. 62, caput e parágrafo único da Resolução-TCU 259/2014, alterada pela Resolução-TCU 316/2020.
5.	Em despacho à peça 9, a ministra relatora Ana Arraes, endossou o encaminhamento proposto pela Selog, razão que levou à expedição dos expedientes às peças 10 e 12. 
6.	Promovida a oitiva prévia quanto às alegações do representante e demais questões levantadas por esta Unidade Técnica, passa-se a analisar as respostas apresentadas, tópico a tópico, conforme transcrição/contextualização a seguir.
 (...) 
E. Medida Cautelar - Avaliação dos Pressupostos
Perigo da Demora
 (...) 
7.	Está afastado o pressuposto do perigo da demora uma vez que o contrato foi assinado, conforme informações prestadas pelo órgão contratante em reposta à oitiva prévia (peça 13, p. 15-16) .
Perigo da Demora Reverso
 (...) 
8.	Está configurado o pressuposto do perigo da demora reverso em razão de o objeto da contratação ser essencial para que o órgão desempenhe as suas atividades. Eventual anulação do certame e dos atos dele decorrentes poderá ocasionar prejuízo ao desempenho das atribuições da organização militar, a exemplo da fiscalização das fronteiras brasileiras (peça 13, p. 16) .
Plausibilidade Jurídica
 (...) 
Análise quanto à plausibilidade jurídica e quanto à necessidade de adoção de medida cautelar:
Item 20.2.'a': como foram determinados os percentuais máximos admitidos para a taxa de comissão a ser cobrada pela empresa contratada dos estabelecimentos credenciados para prestar os serviços de gerenciamento da frota, dada a necessidade de motivação das decisões administrativas, encaminhando a pesquisa de mercado e/ou os referenciais utilizados, bem como os mecanismos a serem adotados na gestão contratual, para controle de tais pagamentos e, ainda, se foi ponderada uma possível interferência em relações privadas que podem ser travadas entre a gerenciadora e os prestadores de serviços, em razão do que dispõe a cláusula 22.5 do Termo de Referência do edital do certame;
Manifestação da Unidade Jurisdicionada sobre os indícios de irregularidades (peça 13) :
a) 	informa que foi constituída comissão para fiscalizar as oficinas que prestarão os serviços previstos na contratação (p. 6) ;
b)	alega que a imposição do teto à cobrança da referida taxa decorre do fato de, apesar de a relação entre credenciadora e credenciados ser estranha à Administração Pública, ela se estabelece mediante a utilização de recursos públicos, o que permitiria alguma intervenção estatal, de modo a se resguardar o interesse público (p. 6) ;
c) 	explica que a fixação do limite à taxa secundária foi baseada em pesquisa realizada pelo 5º Batalhão de Engenharia de Construção (5º BEC) , organização que congrega todos os quartéis do Exército Brasileiro sediados em Porto Velho (p. 7) ; 
d) 	esclarece que, no âmbito do PE SRP 21/2019, conduzido pelo 5º BEC, foi realizada pesquisa destinada a identificar o valor das taxas de administração que as credenciadoras cobravam das credenciadas, a partir de contratações junto à AP, e que o mencionado certame foi examinado no TC-Processo 008.346/2019-4, tendo o TCU se manifestado, na ocasião, que a referida taxa não seria critério adequado para a seleção da melhor proposta, conclusão com a qual a unidade jurisdicionada não concorda, por entender que não haveria violação ao art. 170 da CF/88 e à IN 5 (p. 8) ;
e) 	defende que a estipulação do limite tem a finalidade de resguardar o interesse da Administração Pública, que permite a ampliação do número de credenciadas e poderá resultar em um aumento da qualidade e da economicidade da contratação, acrescentando que o patamar fixado (6%) servirá de resguardo à livre concorrência, eis que impede ou contribui para impedir a ocorrência de abuso econômico (p. 9) ; e
f) 	salientou as peculiaridades do 54º BIS, órgão que exerce, além das atribuições inerentes à atividade militar, o poder de polícia para combate de delitos transfronteiriços e/ou ambientais, o que caracteriza a sua alta operacionalidade e exige muito mais de seus equipamentos, sustentando que o teto de 6% fixado no edital do PE 15/2020 deve ser mantido (p. 10) .
Análise:
9.	De se perceber, pela reposta apresentada, que a unidade jurisdicionada adotou, no âmbito do PE 15/2020, o critério fixado no PE SRP 21/2019, conduzido pelo 5º BEC, utilizando, inclusive, o mesmo limite máximo para a taxa secundária (6%) . 
10.	A inserção de limite no valor que a credenciadora poderá cobrar de suas credenciadas em edital de licitação foi examinada no TC-Processo 008.346/2019-4, processo de representação protocolado pela empresa NEO Consultoria e Administração de Benefícios EIRELI EPP, em face de possíveis irregularidades no PE SRP 21/2019, conduzido pelo 5º BEC, adotado com o parâmetro pelo 54º Batalhão, e que contou com a seguinte manifestação desta unidade técnica (peça 19 do TC Processo 008.346/2019-4) : 
5. 	De início, cumpre ressaltar que o assunto 'gerenciamento de frota' tem se tornado recorrente nesta Corte. Neste contexto, cumpre destacar o que foi decidido por ocasião do recente Acórdão 2004/2018-TCU-Primeira Câmara (relator: Ministro Walton Alencar) : 
9.2. 	dar ciência ao Instituto Federal de Educação, Ciência e Tecnologia do Mato Grosso do Sul de que proibição do oferecimento de proposta com taxa de administração zero ou negativa contida nos itens 8.3.1 do Pregão Eletrônico 2/2018 e 2.3 do respectivo termo de referência contraria o entendimento desta Corte de Contas de que, em processos licitatórios custeados com recursos federais para operacionalização de vale-refeição, vale-alimentação, valecombustível e cartão combustível, deve ser avaliado, no caso concreto, se a admissão de ofertas de taxas de administração negativas ou de valor zero é exequível, a partir de critérios previamente fixados no edital (Decisão 38/1996 - Plenário e Acórdão 1556/2014-TCU-Segunda Câmara) ; 
6. 	Portanto, da jurisprudência do Tribunal percebe-se que a ideia seria o exame das taxas de administração primárias praticadas a partir do caso concreto, no que tange à sua exequibilidade, considerando ser possível a admissão de taxas negativas ou de valor zero. 
7. 	Contudo, no caso da contratação a ser efetuada pelo 5º BEC, é provável que ocorram dificuldades operacionais para que a Administração controle a nominada 'taxa máxima secundária', cobrada pela gerenciadora contratada das credenciadas, em razão dos serviços prestados. Com efeito, pode-se antever dificuldades na execução da tarefa, já que se refere a uma relação eminentemente privada, sobre a qual o Estado, em princípio, deve evitar interferência, ante o princípio da livre iniciativa (art. 170 da Constituição Federal) . 
8. 	Ademais, no âmbito do Poder Executivo a não intervenção no que diz respeito à formação dos preços privados é a tônica também. Nesse quadro, cumpre destacar o que diz o anexo VII-A da IN 5/2017 (estabelece diretrizes gerais para elaboração do ato convocatório na contratação de serviços) : 
7.11. 	É vedado ao órgão ou entidade contratante exercer ingerências na formação de preços privados por meio da proibição de inserção de custos ou exigência de custos mínimos que não estejam diretamente relacionados à exequibilidade dos serviços e materiais ou decorram de encargos legais. (grifos não são do original) 
9. 	Da documentação encaminhada, verifica-se que o Termo de Referência do Pregão 21/2019 evidencia pesquisas que foram realizadas junto ao mercado, de modo a embasar o percentual máximo da aludida taxa secundária (peça 17, p. 98-100, cláusula 20 do Termo de Referência) .
10. 	Nesse quadro, importa destacar o Acórdão 120/2018-TCU-Plenário (relator: Ministro Bruno Dantas) . No decisum, o Tribunal, após detalhada digressão sobre as múltiplas possibilidades de modelos relacionados à gestão de frotas constante do voto do relator, identificou boas práticas em relação à contratação de gestão de frotas, em exame do modelo adotado pela Superintendência Estadual de Brasília da Empresa Brasileira de Correios e Telégrafos (ECT) , o qual, de acordo com o que foi levantado em contatos mantidos com o 5º BEC, foi considerado na montagem do TR do Pregão 21/2019. 
11. 	Também constante do voto condutor do aludido Acórdão 120/2018-TCU-Plenário extrai-se o seguinte aresto: Não cabe ao TCU, no desempenho de sua missão constitucional de controle externo, imiscuir-se no papel do administrador público, sob pena de ingerência indevida nas atividades das unidades jurisdicionadas. 
12. 	Nesse passo, entende-se que a escolha do modelo de contratação de gestão de frota é decisão que compete à instituição pública contratante, desde que nos limites da discricionariedade que lhe assista. 
13. 	No caso concreto ora examinado, o que se percebe é que o 5ª BEC buscou conhecer sua realidade e, dentro desta, tomar a decisão que melhor se amoldava a esta. A representação manejada foi bastante útil para o aprofundamento de tais análises. 
14. 	No que se refere à definição dos percentuais das taxas de administração (sobretudo a secundária) , o 5ª BEC evidenciou que foram realizadas novas prospecções, de forma a alinhar aos percentuais praticados na região em que se localiza (peça 15, p. 24/28) . Contudo, não é possível afirmar que o modelo empreendido, de fato, se alinha ao melhor atendimento dos interesses públicos na realidade enfrentada pelo 5º BEC, sobretudo pelas condicionantes do processo (modelo novo, relacionado ao gerenciamento de frota em estado da região amazônica) . Do mesmo modo, não é possível afirmar que o modelo não é adequado, sobretudo em razão de sua incipiência. De toda sorte, não há evidência de que o resultado da licitação empreendida tenha sido influenciado pela fixação da taxa secundária máxima aceitável. 
15. 	Sendo assim, considerando o princípio da livre iniciativa, mediante o qual o Estado deve evitar interferências nas atividades econômicas privadas; considerando que tal valor (não intervenção estatal em atividades privadas) foi incorporado a normas infralegais, tal como a IN 5/2017; considerando a iniciativa do 5º BEC em buscar a compreensão das análises realizadas por esta Selog na instrução anterior (peça 7) ; considerando a ausência de evidências de que a fixação da taxa secundária tenha influenciado o resultado da licitação empreendida; e, considerando, finalmente, não ser possível análise conclusiva quanto à efetividade da metodologia de contratação empreendida pelo 5º Pregão 21/2019, cumpre dar ciência ao órgão de que a fixação da taxa máxima secundária a ser cobrada pela empresa contratada das credenciadas no contrato que decorrerá do Pregão 21/2019, ainda que não tenha sido determinante para o resultado do certame, não restou evidenciada como critério adequado de seleção da proposta que poderia atender do melhor modo possível aos interesses públicos.
11.	Ratifica-se o entendimento consignado pela Selog no âmbito do TC Processo 008.346/2019-4, ressaltando-se que a matéria foi decidida pelo TCU mediante o Acórdão 5890/2019-TCU-Primeira Câmara, prolatado em 16/7/2019, da relatoria do Ministro-substituto Weder de Oliveira, com a expedição da seguinte ciência ao órgão contratante: 
1.7.1. 	dar ciência ao 5º Batalhão de Engenharia de Construção - 5° BEC, com fundamento no art. 7º da Resolução TCU 265/2014, sobre a seguinte impropriedade, identificada no pregão 13/2019, para que sejam adotadas medidas internas com vistas à prevenção de ocorrência de outras semelhantes: a fixação da taxa máxima secundária a ser cobrada pela empresa contratada das credenciadas no contrato que decorrerá do Pregão 21/2019, ainda que não tenha sido determinante para o resultado do certame, não restou evidenciada como critério adequado de seleção da proposta que poderia atender do melhor modo possível aos interesses públicos, considerando o previsto no art. 170 da Constituição Federal e no item 7.1.1 do anexo VII-A da IN 5/2017. (grifos nossos) 
12.	No caso concreto, o objeto do PE 15/2020 foi adjudicado à empresa Link Card, ora representante, e se entende que, apesar do questionamento feito pela empresa, eventual anulação do certame poderia prejudicar não só o órgão contratante, mas também a empresa contratada. Adicionalmente, não se vislumbra risco na execução contratual e tampouco possibilidade de prejuízo aos cofres públicos. Desse modo, considera-se como medida mais adequada a manutenção do contrato, sem prejuízo de que seja dada ciência da impropriedade à unidade jurisdicionada, com vistas a evitar a sua ocorrência em licitações futuras. 
Item 20.2.'b': justifique o percentual máximo da multa por inexecução contratual contido na cláusula 25.2.2.3 do Termo de Referência, sobretudo considerando o entendimento mantido pelo TCU ao proferir o Acórdão 2274/2020-TCU-Plenário, no qual se entendeu que o percentual máximo para a multa, nessa hipótese, seria de 10%;
Manifestação da Unidade Jurisdicionada (peça 13) :
a) afirma que o limite fixado como percentual máximo da multa por inexecução contratual decorreu de erro na interpretação e aplicação das Notas Explicativas da Consultoria Jurídica da União, passível de ser corrigido (p. 10-13) .
Análise:
13.	Considerando que a unidade jurisdicionada reconheceu a falha contida no subitem 25.2.2.3 do TR, que estabeleceu multa de 15% na hipótese de inexecução contratual, entende-se necessário expedir determinação ao órgão contratante para que formalize a alteração para o percentual de 10% mediante a celebração de termo aditivo ao contrato.
Item 20.2.'c': qual será a base de cálculo utilizada para a glosa de valores, em virtude de falhas na execução contratual, considerando a previsão contida nos itens 17.11 e 19.4.3 do Termo de Referência do Pregão Eletrônico 15/2020, uma vez que não consta o Instrumento de Medição de Resultados, que seria o instrumento apropriado para tal aferição, bem como para estabelecer os resultados a serem atingidos, ante o que estabelece a IN-Seges 5, de 2017, do extinto Ministério de Planejamento, Desenvolvimento e Gestão, com supedâneo do princípio da eficiência, documento que, acaso existente, deve ser remetido juntamente com a resposta a ser expedida em atenção à oitiva prévia ora promovida;
Manifestação da Unidade Jurisdicionada (peça 13) :
a) 	explica que a Administração Militar confeccionou o Anexo VIII do PE SRP 15/2020 - Modelo de Instrumento de medição de resultado (IMP) , a ser utilizado durante a fiscalização técnica do contrato, todavia, por uma falha durante a digitalização, o mencionado anexo não consta da versão digital do edital do PE 15/2020, constando somente nos autos físicos (p. 14) ; 
b) 	acrescenta que a falha identificada não prejudica o teor da proposta ofertada e o interesse público, tampouco afronta os princípios da isonomia e da razoabilidade (p. 15) ; e
c) 	informa que anexou o documento que detalha a base de cálculo que será utilizada para a glosa de valores em face de falhas na execução contratual, na forma prevista nos itens 17.11 e 19.4.3 do TR do PE 15/2020 (p. 15) .
Análise:
14.	O modelo de Instrução de Medição de Resultado foi anexado à peça 14 e é possível constatar que se trata de documento genérico, que não indica, com precisão, quais indicadores serão utilizados e os critérios que serão adotados, que poderão resultar na aplicação de penalidade ao contatado, com a glosa dos pagamentos devidos.  
15.	No documento apresentado (peça 14) , há somente uma menção a um exemplo de indicador 'prazo de atendimento de demandas (OS) ', o qual, dependendo da quantidade de ocorrências, poderia acarretar uma redução de até 20% do valor da OS. 
16.	Infere-se que o órgão contratante tenha elaborado o documento completo, contendo todos os indicadores que servirão de critério para a avaliação da qualidade do serviço a ser prestado e que poderão resultar em sansão à contratada. Não obstante, a não disponibilização do documento na versão digital (Anexo VIII do edital do PE SRP 15/2020) configura falha, eis que afronta o princípio da publicidade, sobretudo nos tempos atuais em que são utilizados, cada vez mais, os recursos eletrônicos para o acesso a atos e documentos públicos. 
17.	Destarte, entende-se necessário determinar ao contratante a formalização das regras por meio de termo aditivo ao contrato, sob pena de tornar nulos os atos do certame, o que ensejaria a sua republicação. 
Item 20.2.'d': demais informações que julgar necessárias
Manifestação da Unidade Jurisdicionada (peça 13) :
a) 	informa que o contrato foi assinado em 14/10/2020 e que foi dado início à sua execução, acrescentando se tratar de uma contratação de vital importância para o funcionamento de suas atividades e para a conservação de sua frota de embarcações e veículos (p. 15) . 
Análise:
18.	Os esclarecimentos prestados caracterizam a presença do pressuposto do perigo da demora reverso, conforme consignado no item 8 desta instrução. 
19.	Feitas essas considerações, propõe-se indeferir o pedido de medida cautelar, uma vez ausente o pressuposto do perigo da demora, essencial para sua concessão, e por restar caracterizado o perigo da demora reverso. 
20.	Os elementos constantes nos autos permitem uma conclusão quanto ao mérito, devendo-se considerar parcialmente procedente a presente representação, com a expedição de determinações e ciência à unidade jurisdicionada. 
21.	A Resolução-TCU 315/2020 e as Normas de Auditoria (NAT) aprovadas pela Portaria-TCU 280/2010 admitem a possibilidade de construção participativa das deliberações, materializada na oportunidade de o gestor apresentar possíveis ações corretivas para prevenir ou corrigir os indícios de irregularidades detectados ou remover seus efeitos.
22.	Contudo, considerando que a unidade jurisdicionada reconheceu as falhas cometidas na condução do certame, notadamente quanto ao limite fixado como percentual máximo da multa por inexecução contratual e à não disponibilização do IMR em meio eletrônico, entende-se dispensável a realização de nova oitiva do órgão, podendo-se, desde já, determinar ao 1º BIS/1969 a adoção das seguintes medidas: 
a) 	formalize, mediante a celebração de termo aditivo contratual: 
a.1) 	a alteração da cláusula contratual que estipula a multa por inexecução contratual, fixando o percentual de 10% sobre o valor adjudicado; e
a.2) 	a juntada do Instrumento de Medição de Resultados (IMR) , contendo os indicadores e as penalidades em caso de execução insatisfatória dos serviços; e
b) 	informe as alterações formalizadas mediante o termo aditivo mencionado no item anterior aos órgãos e entidades que venham a aderir ao registro de preços (caronas) , para que sejam promovidos os mesmos ajustes nos contratos que vierem a celebrar. 
23.	Adicionalmente, deve-se dar ciência ao órgão contratante de que a fixação da taxa máxima secundária a ser cobrada pela empresa contratada das credenciadas, conforme previsto no item 22.5 do termo de referência do edital, afronta o art. 170 da Constituição Federal e o item 7.1.1 do anexo VII-A da IN 5/2017, bem como à jurisprudência do TCU (Acórdão 5890/2019-TCU-Primeira Câmara, relator Ministro Weder Oliveira) .
 (...) 
G. Pedido de Ingresso aos Autos, de Informações/Vistas/Cópias, e de Sustentação Oral
Análise:
24. 	Em despacho à peça 9, a relatora indeferiu o pedido formulado pelo advogado Felipe Fagundes de Souza, de ser considerado parte interessada, mas lhe autorizando, caso requeira, vista e cópia das peças não sigilosas dos presentes autos, considerando que o pleiteante figura dentre os legitimados previstos no art. 62, caput e parágrafo único, da Resolução-TCU 259/2014, alterada pela Resolução-TCU 316/2020.
I. Proposta de Encaminhamento
25.	Em virtude do exposto, propõe-se:
25.1.	conhecer da representação, satisfeitos os requisitos de admissibilidade constantes no art. 113, § 1º, da Lei 8.666/1993, c/c os arts. 235 e 237, VII, do Regimento Interno deste Tribunal, e no art. 103, § 1º, da Resolução - TCU 259/2014;
25.2.	no mérito, com fundamento no art. 276, § 6º, do Regimento Interno deste Tribunal, considerar a presente representação parcialmente procedente;
25.3.	indeferir o pedido de concessão de medida cautelar formulado pelo representante; 
25.4.	determinar ao 54º Batalhão de Infantaria de Selva (1º BIS) , com fundamento no art. 4º, inciso I, da Resolução-TCU 315/2020, que, no prazo de trinta dias, adote providências quanto aos itens abaixo, e informe ao TCU os encaminhamentos realizados: 
a) formalize, mediante a celebração de termo aditivo contratual: 
a.1) a alteração da cláusula contratual que estipula a multa por inexecução contratual, fixando o percentual de 10% sobre o valor adjudicado; e
a.2) a juntada do Instrumento de Medição de Resultados (IMR) , contendo os indicadores e as penalidades em caso de execução insatisfatória dos serviços; e
b) informe as alterações formalizadas mediante o termo aditivo mencionado no item anterior aos órgãos e entidades que venham a aderir ao registro de preços (caronas) , para que sejam promovidos os mesmos ajustes nos contratos que vierem a celebrar. 
25.5.	dar ciência ao 54º Batalhão de Infantaria de Selva (1º BIS/1969) , com fundamento no art. 9º, inciso I, da Resolução - TCU 315/2020, que a fixação da taxa máxima secundária a ser cobrada pela empresa contratada das credenciadas, conforme previsto no item 22.5 do termo de referência do edital, afronta o art. 170 da Constituição Federal e o item 7.1.1 do anexo VII-A da IN 5/2017, bem como à jurisprudência do TCU (Acórdão 5890/2019-TCU-Primeira Câmara, relator Ministro Weder Oliveira) ; 
25.6.	indeferir, com fulcro no art. 146, § 2º, do Regimento Interno/TCU, o pedido formulado pelo advogado Felipe Fagundes de Souza, de ser considerado como parte interessada, mas lhe autorizando, caso requeira, vista e cópia às peças não sigilosas dos presentes autos, considerando que o pleiteante figura dentre os legitimados previstos no art. 62, caput e parágrafo único, da Resolução-TCU 259/2014, alterada pela Resolução-TCU 316/2020;
25.7.	informar ao 54º Batalhão de Infantaria de Selva (1º BIS/1969) e ao representante do acórdão que vier a ser proferido, destacando que o relatório e o voto que fundamentam a deliberação ora encaminhada podem ser acessados por meio do endereço eletrônico www.tcu.gov.br/acordaos; e
25.8.	arquivar os presentes autos, nos termos do art. 169, V, do Regimento Interno/TCU, sem prejuízo de que a Selog monitore as determinações supra."
2.	Divergindo parcialmente do encaminhamento proposto, a secretária da Selog assim se pronunciou (peça 28) :
	"Tratam os autos de supostas irregularidades ocorridas no Pregão Eletrônico para Registro de Preços 15/2020, do 54º Batalhão de Infantaria de Selva (1º BIS/1969) , para a contratação de serviços de gestão compartilhada de frota mediante fornecimento de Sistema web de gestão, integrado com tecnologia de cartão magnético ou cartão eletrônico tipo smart com chip e credenciamento de rede especializada em manutenção veicular (serviços mecânicos e fornecimento de peças de reposição, acessórios, implementos, ferramentas e insumos veiculares) de equipamentos e veículos das linhas pesada e leve, dentre outros serviços.
2.	Entre as irregularidades trazidas ao conhecimento do Tribunal, mencionam-se as seguintes:
a. 	o instrumento convocatório estipula taxa máxima a cobrar da rede credenciada e isso limita a possibilidade de concessão de desconto pelo licitante, afastando a melhor proposta (p. 1) ;
b. 	o edital estipula multa desproporcional, o que minimiza o interesse dos players em participar do certame (p. 1 e 16) . Nesse sentido, cita decisão do TCU que, ao seu sentir, favoreceria seu argumento (p. 17) e que informa que a multa máxima admissível em um contrato administrativo seria de 10%;
c. 	o instrumento convocatório estipula prazo exíguo para a execução de serviços, mas deixa de observar que o licitante não executa serviços, mas sim sua rede (p. 1) ;
d. 	o edital exige que as Notas Fiscais sejam emitidas em nome da contratada e não da Administração que é a real usuária do serviço (p. 1) ; 
e. 	há um desconto mínimo a ser aplicado sob o valor homem/hora e sob o preço da tabela de preços em um importe alto, o que minimiza o interesse dos players em participar do certame (p. 1) . O estabelecido no edital, de 5,60% sob o preço da tabela referencial e R$ 209,17 sob o custo hora/homem (p. 9) ; 
f. 	o ato convocatório exige a aplicação da Tabela Sindirepa, o que afasta a Administração da satisfação do Interesse Público (p. 1) ; e
g. 	questiona, também, a inserção, no edital, de Instrumento de Medição de Resultados (IMR) , que não guardaria relação direta com o objeto da contratação (gerenciamento de frota) e poderá reduzir a competitividade do certame (p. 18/19) .
3.	Após análise dos argumentos apresentados pela Representante, a unidade instrutiva afastou as irregularidades mencionadas nas alíneas 'c', 'd', 'e' e 'f'. Quanto às alíneas 'a', 'b' e 'g', entretanto, propôs o seguinte encaminhamento, com destaque para os objetos da divergência a ser adiante exposta neste parecer (negritados) :
25.4. 	determinar ao 54º Batalhão de Infantaria de Selva (1º BIS) , com fundamento no art. 4º, inciso I, da Resolução-TCU 315/2020, que, no prazo de trinta dias, adote providências quanto aos itens abaixo, e informe ao TCU os encaminhamentos realizados: 
a) 	formalize, mediante a celebração de termo aditivo contratual: 
a.1) 	a alteração da cláusula contratual que estipula a multa por inexecução contratual, fixando o percentual de 10% sobre o valor adjudicado; e 
a.2) 	a juntada do Instrumento de Medição de Resultados (IMR) , contendo os indicadores e as penalidades em caso de execução insatisfatória dos serviços; e
b) 	informe as alterações formalizadas mediante o termo aditivo mencionado no item anterior aos órgãos e entidades que venham a aderir ao registro de preços (caronas) , para que sejam promovidos os mesmos ajustes nos contratos que vierem a celebrar. 
25.5. 	dar ciência ao 54º Batalhão de Infantaria de Selva (1º BIS/1969) , com fundamento no art. 9º, inciso I, da Resolução - TCU 315/2020, que a fixação da taxa máxima secundária a ser cobrada pela empresa contratada das credenciadas, conforme previsto no item 22.5 do termo de referência do edital, afronta o art. 170 da Constituição Federal e o item 7.1.1 do anexo VII-A da IN 5/2017, bem como à jurisprudência do TCU (Acórdão 5890/2019-TCU-Primeira Câmara, relator Ministro Weder Oliveira) ;
Da multa contratual (item 25.4, 'a.1', da instrução técnica de peça 26) 
4.	Como historiado a seguir, a jurisprudência desta Corte de Contas, embora já tenha utilizado os referenciais do Código de Defesa do Consumidor para a fixação do percentual de multa nos contratos administrativos, se consolidou no sentido de que às multas moratórias deve ser aplicado o limite de 10% previsto no art. 9º do Decreto 22.626/1933 (Lei de Usura) :
Acórdão 145/2004-TCU-Plenário, Voto, relatoria do Min. Marcos Bemquerer:
15.	Nada obstante, cabe apreciar, nesta oportunidade, questão relacionada ao percentual devido para tal penalidade, porquanto aquele previsto na Cláusula Decima Primeira do Contrato n. 029/2001 (fl. 458 - vol. 2) acabou por gerar expectativa de multa com valores desarrazoados, conforme análises empreendidas na Comissão de Sindicância instaurada para apurar as responsabilidades pelo atraso na entrega das aeronaves, na Consultoria Jurídica do Ministério da Justiça e na própria Direção do DPRF, que entendeu aplicável a exorbitante quantia de R$ 12.866.146,73 (fl. 864 - vol. 3) , o que extrapola o limite previsto no art. 9º da Lei de Usura (Decreto n. 22.626/1933, revigorado por Decreto s/ n. 29/11/1991) e na Lei n. 8.078/1990, que se refere ao Código de Defesa do Consumidor.
 (...) 
24.	Ante todo o exposto, conforme alvitrado pela 3ª Secex, em caráter excepcional, deve o DPRF adotar as providências necessárias com vistas à efetivação dos ajustes pertinentes na citada cláusula contratual com a finalidade de alterar a multa moratória, pelo atraso na entrega do objeto ou no cumprimento da obrigação, para 2% do valor global do Contrato, com base na Lei n. 8.078/1990 e alterações posteriores, promovendo a cobrança devida junto à empresa Helicópteros do Brasil S/A.
Acórdão 597/2008-TCU-Plenário, relatoria do Min. Guilherme Palmeira:
9.1.19. promova a pertinente adaptação da Cláusula Décima Segunda da minuta de contrato, vez que referido dispositivo prevê a possibilidade de cumulatividade de aplicação de penalidades pecuniárias por atraso na execução do objeto contratual as quais poderão importar em extrapolação do limite de 10 % previstos no Decreto nº 22.626, de 07/04/1933 (consoante entendimento exposto pelo TCU no TC - Processo Processo 016.487/2002-1 - Representação - Acórdão 145/2004-TCU-Plenário) ;
Acórdão 1449/2020-TCU-Plenário, relatoria do Min. Augusto Nardes:
1.6.1.2.a falta de um limite máximo para aplicação das multas constantes do item 18.2.2.4 do Termo de Referência anexo ao Edital do PE 10/2020 poderá resultar um ônus desproporcional para a contratada, o que pode frustrar o caráter competitivo do certame, em afronta ao princípio da razoabilidade e à jurisprudência do TCU, a exemplo dos Acórdãos 145/2004 e 597/2008, ambos do Plenário, de relatoria, respectivamente, do Ministro Marcos Bemquerer e Guilherme Palmeira, que se baseiam no art. 9º da Lei da Usura (Decreto 22.626/1933, revigorado pelo Decreto sem número de 29/11/1991) , e ao art. 3º, § 1º, I, da Lei 8.666/1993;
Acórdão 2274/2020-TCU-Plenário, relatoria do Min. Raimundo Carreiro: 
9.4.2. a multa prevista no item 21.1.3 do Edital do Pregão Eletrônico 34/2020, por ter como base de cálculo o valor total estimado da contratação e por vislumbrar-se que o preço final contratado será inferior ao montante estimado, em face das disputas de lances entre os licitantes, pode extrapolar o limite previsto no art. 9º do Decreto 22.626, de 7/4/1933, revigorado pelo Decreto sem número de 29/11/1991, consoante jurisprudência do TCU; e
Acórdão 2641/2020-TCU-Plenário, relatoria do Min. Augusto Nardes:
1.7.4. Enviar à Advocacia Geral da União, cópia desta deliberação, para que avalie a conveniência e oportunidade de alteração da cláusula que autoriza aplicação de sanção em até 15% do valor adjudicado, contida no subitem 21.2.2.3 do item 21 'DAS SANÇÕES ADMINISTRATIVAS' do modelo 'Termo_ de_ referência_ serviços_ continuados_ sem_ dedicação_ exclusiva_ de_ mão_de_obra' versão Julho/2020, em vista da jurisprudência do TCU, a exemplo dos Acórdãos 145/2004, 597/2008, 1.449/2020 e 2.274/2020 todos do Plenário, de relatoria, respectivamente, dos Ministros Marcos Bemquerer, Guilherme Palmeira, Augusto Nardes e Raimundo Carrero, que se baseiam no art. 9º da Lei da Usura (Decreto 22.626/1933, revigorado pelo Decreto sem número de 29/11/1991) ;
5.	Da leitura dos precedentes, verifica-se que o Tribunal pretendeu, com as manifestações proferidas, evitar a aplicação ao contratado de um ônus desproporcional e desarrazoado que pudesse frustrar a competitividade dos certames. A fundamentação nos julgados mais recentes para tanto foi a replicação da jurisprudência precedente e dominante, que remonta ao ano de 2004.
6.	Analisando mais detidamente o relatório que fundamentou o paradigmático Acórdão 145/2004-TCU-Plenário, destaca-se o trecho a seguir (grifado) :
2.1.18	Observa-se que o percentual assinalado tanto no edital, quanto no contrato, acabaria por gerar uma multa que extrapolaria, por exemplo, o limite previsto no art. 9º da Lei de Usura (Decreto n. 22.626, de 7 de abril de 1933, revigorado por Decreto sem número de 29 de novembro de 1991) , na qual é prescrito que 'não é válida cláusula penal superior à importância de 10% do valor da dívida'.
2.1.19	Ressalta-se, porém, que não é consensual nesta Corte de Contas e na doutrina sua aplicação aos contratos firmados com a Administração Pública, embora outros normativos vigentes, aplicáveis a assuntos correlatos, a exemplo da Medida Provisória n. 2.172-32, de 23 de agosto de 2001, evidenciem a nulidade de estipulações contratuais de cunho usurário. 
7.	Verifica-se que, já naquela oportunidade, a Lei de Usura foi usada como referência no intuito de demonstrar, no caso concreto, que os percentuais de multa estipulados no contrato e no edital eram elevados e poderiam vir a afastar potenciais interessados no certame. A indicação do percentual veio, ainda, acompanhada de ressalva quanto à falta de consenso, àquela altura, de sua aplicação a contratos administrativos nesta Corte de Contas e na doutrina. 
8.	Mais recentemente, nada obstante os julgados mencionados, o corpo técnico da Advocacia-Geral da União (AGU) , no âmbito do Parecer 00008/2020/CPLC/DEPCONSU/PGF/AGU, de 6/11/2020, lançou nova luz à questão, produzindo argumentos jurídicos no sentido de que o limite máximo da multa contratual moratória ou compensatória nos contratos administrativos deve ser o valor da obrigação contratual principal, com base no art. 412 do Código Civil, aplicável aos contratos administrativos por força do art. 54, caput, da Lei n. 8.666, de 1993, não se prestando à espécie (contratos administrativos) a aplicação dos limites impostos pela Lei de Usura.
9.	Buscando a uniformização de entendimento no âmbito do órgão no que tange ao percentual máximo da multa moratória aplicável aos contratos administrativos, a AGU considerou indevida, com fundamento nos argumentos transcritos a seguir, tanto a aplicação dos limites impostos pela Lei de Usura, quanto o previsto na Lei 9.430/1996:
9. Registro que mesmo sendo um instituto jurídico com características próprias e inconfundíveis, o contrato administrativo não pode ser visto de forma isolada dos demais diplomas legislativos, em particular do Código Civil, na medida em que os sistemas de contratação pública e privada não são antagônicos, devendo haver a aplicação dos princípios da teoria geral dos contratos e das disposições de direito privado aos contratos administrativos, servindo o Código Civil como base conceitual para a Lei de Licitações e Contratos, conforme determina o art. 54, caput, da Lei n. 8.666, de 1993. 
10. Como sabido, a cláusula penal é um pacto acessório, regulamentado pela Lei Civil (arts. 408 a 416) , pelo qual as partes, por convenção expressa, submetem o devedor que descumprir a obrigação a uma pena ou multa no caso de mora (cláusula penal moratória) ou de inadimplemento (cláusula penal compensatória) (WALD, Arnaldo, Direito Civil. Direito das obrigações e teoria geral dos contratos. 21ª ed. Saraiva: São Paulo, 2013. p. 192) .
 (...) 
15. Sobre a limitação do valor da cláusula penal, o Código Civil de 2002 manteve a mesma determinação do art. 920 do Código Civil de 1916, dispondo no art. 412 que: 
Art. 412. O valor da cominação imposta na cláusula penal não pode exceder o da obrigação principal. 
16. Ainda sobre o teto das cláusulas penais, o art. 9º do Decreto n. 22.626, de 1933 (Lei de usura) , tem a seguinte previsão: 
Art. 9º. Não é válida a cláusula penal superior a importância de 10% do valor da dívida.
 (...) 
19. Cabe registrar que o Superior Tribunal de Justiça possui precedentes no sentido de que o limite de 10% do valor da dívida, previsto no art. 9º da Lei de Usura, somente se aplica aos contratos de mútuo, uma vez que se trata de uma lei especial, não se aplicando aos demais contratos. Confira: 
Embargos à execução. Multa. Limitação. Precedentes. 
1. Já decidiu esta Corte que o 'Decreto 22.626, como lei especial, só tem aplicação ao mútuo, não limitando a pena convencional prevista no art. 920 do Código Civil', para concluir que 'a cláusula penal prevista em contratos não regidos por norma especial só encontra limite no artigo 920 do Código Civil' (EDclREsp nº 85.356/SP, Relator o Senhor Ministro Eduardo Ribeiro, DJ de 29/11/99) . 13/11/2020 
2. Recurso especial conhecido e provido. 
 (REsp 151.458/RS, Rel. Ministro ANTÔNIO DE PÁDUA RIBEIRO, Rel. p/ Acórdão Ministro CARLOS ALBERTO MENEZES DIREITO, TERCEIRA TURMA, julgado em 08/11/2002, DJ 17/03/2003, p. 224, g.n.) CIVIL - RECURSO ESPECIAL - LOCAÇÃO - DESPEJO POR FALTA DE PAGAMENTO - MULTA MORATÓRIA CONTRATUAL - LEI DE USURA E CÓDIGO DE DEFESA DO CONSUMIDOR - INAPLICABILIDADE. 
1 - A Lei de Usura (Decreto nº 22.626/33) é aplicável somente aos contratos de mútuo, não podendo incidir sobre o contrato de locação para redução da multa moratória livremente convencionada entre o locador e o locatário. Outrossim, é entendimento pacífico no âmbito desta Corte Superior de Uniformização Infraconstitucional a não aplicabilidade do Código de Defesa do Consumidor (Lei nº 8.078/90, com a redação dada pelo art. 52, d a Lei nº 9.298/96) nos pactos locatícios, especialmente no que se refere à multa pelo atraso no pagamento do aluguel, já que firmados de forma diversa (livre convenção) e nos termos da legislação pertinente (Lei nº 8.245/91) . 
2 - Precedentes (REsp nº s 262.620/RS, 266.625/GO e 399.938/MS) . 3 - Recurso conhecido, porém, desprovido. (REsp 324.015/SP, Rel. Ministro JORGE SCARTEZZINI, QUINTA TURMA, julgado em 03/10/2002, DJ 11/11/2002 p. 247, g.n.) . 
20. Tais precedentes têm fundamento em julgados do Supremo Tribunal Federal (v.g. RTJ nº 87/155) , no sentido de que 'o próprio Decreto n° 22.626, de 7 de abril de 1933, refere-se, expressamente, ao interesse de coibir a remuneração exagerada do capital, com prejuízo do desenvolvimento das classes produtivas, o que claramente lhes desvela os fins e os objetivos. De resto, há que atender à significação restrita de usura, que é a própria percepção de juros, aplicando-se, entretanto, ao caso de juros imodestos, do proveito exagerado do empréstimo do dinheiro.' 
21. Sobre o tema, registro a lição de Caio Mário da Silva Pereira: 
Quando entrou em vigor o Decreto nº 22.626, de 1933, houve quem nele visse uma revogação do art. 920 do Código Civil [art. 412 do Código Civil de 2002], e arestos existem, aplicando tal doutrina, e sustentando, em conseqüência, que nenhuma cláusula penal pode exceder a 10% do valor da obrigação. Sem fundamento, porém, a doutrina não vingou, pois que o referido Decreto nº 22.626/33, como lei especial que é, só tem aplicação ao mútuo. Daí ficar assente o princípio que a doutrina consagra e a jurisprudência aplica: o valor da cominação imposta na cláusula penal não pode exceder o da obrigação principal, salvo nos casos especiais em que, por exceção, a lei estatui outra limitação. (...) De lege ferenda, contudo, não faltam espíritos de escol sustentando, em nome da eqüidade, a sua redutibilidade pelo juiz, a requerimento do devedor, quando o confronto com a obrigação principal revela seu evidente excesso.' (PEREIRA, Caio Mário da Silva. Instituições de Direito Civil. vol. II, Rio de Janeiro: Forense, 1997, p. 109, g.n.) 
22. De fato, cabe ressaltar a distinção entre os institutos, pois juros são frutos devidos ao credor a título de rendimento, ao passo que a multa contratual moratória incide apenas quando houver atraso no cumprimento da prestação. Por sua vez, a multa contratual compensatória difere da indenização, pois deriva de uma previsão anterior ao inadimplemento, mutuamente acordado pelas partes contratantes.
23. Os juros constituem o preço pelo uso do capital, isto é, a expressão econômica da utilização do dinheiro e, por isso mesmo, são considerados frutos civis (TEPEDINO, Gustavo e et alli. Código Civil Interpretado. Rio de Janeiro: Renovar, 2003, p. 734) . 
24. Os juros têm por escopo, por um lado, promover a remuneração do credor pela privação de seu capital e, por outro, compensar-lhe pelo risco de sua não restituição. Desta forma, pode-se dizer que, quanto maior a procura por capital e mais intenso o risco do inadimplemento, mais elevados serão os juros praticados no mercado; por outro lado, mais baixos serão os juros se escassa for a procura por capital e maior for a segurança na sua devolução. De tal assertiva advém o postulado, consagrado pelas ciências econômicas, de que o juro é proporcional, simultaneamente, ao montante de capital e ao período em que este permanece à disposição do devedor (idem, pp 734-5) . 
25. Diferente, como dito, é o escopo da cláusula penal, que é uma cláusula acessória ao contrato, por meio da qual se pretende estipular uma consequência em virtude de uma ação ou omissão, de caráter econômico. O dispositivo tem por finalidade estimular o devedor a cumprir a obrigação, quando ele tenha a ciência acerca da sanção relativa caso ocorra a insatisfação desta. 
26. Pelo entendimento acima exposto, não cabe aplicar o disposto no art. 9º da Lei de Usura a relações que não digam respeito ao contrato de mútuo feneratício, motivo pelo qual não haveria problema das partes estipularem valores acima do limite de 10% do valor do contrato para negócios distintos do mútuo, prevalecendo a livre convenção entre as partes, observado o art. 420 do Código Civil.
 (...) 
31. Com todas as vênias, não cabe aplicar os limites da Lei de Usura nos contratos administrativos, uma vez que não tem a multa contratual finalidade de remunerar a Administração Pública, como ocorre no contrato de mútuo, e sim a de servir de meio de coerção, com caráter punitivo.
 (...) 
33. A Constituição da República veda os tributos que produzam efeito de confisco, ou seja, a tomada compulsória da propriedade privada pelo Estado, sem indenização, à luz do disposto no inc. IV do art. 150 da CR (PAULSEN, Leandro. Direito Tributário. Porto Alegre: Livraria do Advogado, 2005, p. 239) .
 (...) 
38. No caso da cláusula penal, o limite já foi previsto pelo legislador no art. 412 do Código Civil, que reza que o valor da cominação imposta na cláusula penal moratória ou compensatória não pode exceder o da obrigação contratual principal, sendo a primeira devida em caso de inadimplemento contratual por mora (atraso) no cumprimento das obrigações e a segunda no caso de inadimplemento capaz de gerar rescisão parcial ou total do contrato celebrado.
9.	Evidencia-se, pela coerência dos argumentos expostos e diante da ressalva original constante do relatório que embasou o Acórdão 145/2004-TCU-Plenário, adotado como referência para os demais julgados que seguiram linha semelhante, a possibilidade de evolução da jurisprudência do Tribunal no que tange à reavaliação da adoção da Lei de Usura como critério apto a nortear o percentual máximo da multa moratória aplicável aos contratos administrativos.
10.	Vale dizer a esse respeito, na linha do preconizado no Acórdão 1624/2020-TCU-Plenário, da relatoria do Min. Benjamin Zymler, a inexistência de óbice à consideração do novo entendimento, desde que, de acordo com o art. 489, inciso VI, do Código de Processo Civil (aplicável subsidiariamente no âmbito desta Corte - art. 298 do Regimento Interno do TCU) , sejam expostas as razões para a superação da linha até então adotada, o que se reputa ser o caso presente pelas razões até aqui expostas.
11.	Outrossim, não possui lugar a aplicação do art. 23 da Lei de Introdução às Normas do Direito Brasileiro - LINDB, principalmente, porque com a aplicação do limite máximo de multa previsto no art. 412 do Código Civil, o Tribunal simplesmente dará efetividade a uma norma já existente, de aplicação subsidiária aos contratos administrativos, ao revés de buscar a aplicação analógica de uma lei que somente tem aplicação a contratos de mútuo, conforme relatada jurisprudência do STJ e STF. Não se trata de nova interpretação, mas de novo fundamento jurídico a ser considerado com o fim de alterar o curso da jurisprudência até então dominante no TCU.
Art 23. A decisão administrativa, controladora ou judicial que estabelecer interpretação ou orientação nova sobre norma de conteúdo indeterminado, impondo novo dever ou novo condicionamento de direito, deverá prever regime de transição quando indispensável para que o novo dever ou condicionamento de direito seja cumprido de modo proporcional, equânime e eficiente e sem prejuízo aos interesses gerais.
12.	Pelos argumentos expostos, submeto à consideração do Exmo. Relator proposta de acolher o entendimento de que o valor máximo da cominação penal moratória ou compensatória deve ser a obrigação contratual principal, nos termos do art. 412 do Código Civil, de aplicação subsidiária aos contratos administrativos consoante o disposto no art. 54 da Lei 8.666/1993, o que levaria à exclusão desse item da proposta de encaminhamento constante da instrução técnica de peça 26.
13.	Ainda que o Exmo. Relator entenda mais adequada a manutenção da jurisprudência assentada nesta Corte, calcada na Lei de Usura, reitero não entender necessário alterar cláusula contratual com vistas a ajustar o percentual, tendo em conta que o interesse público nessa medida já não encontra mais presente no atual momento processual.
14.	Eventual mudança nessa linha não teria o condão de ampliar a competitividade ou alterar o resultado da licitação em favor da Administração, o que transfere a reclamação à esfera de defesa de interesse privado do contratado, para o qual deve a requerente buscar a tutela do Poder Judiciário, já que não mais está na alçada do Tribunal, que deve ter como norte a defesa do erário.
Da taxa máxima secundária (item 25.5 da instrução técnica de peça 26) 
15.	A taxa máxima secundária arbitrada pelo contratante, além de objeto destes autos, foi também questão tratada no âmbito do TC Processo 008.346/2019-4. Naquela oportunidade, após a promoção de oitiva ao órgão (TC Processo 008.346/2019-4, peça 19, p. 4) , esta unidade técnica assim se manifestou:
7.	Contudo, no caso da contratação a ser efetuada pelo 5º BEC, é provável que ocorram dificuldades operacionais para que a Administração controle a nominada 'taxa máxima secundária', cobrada pela gerenciadora contratada das credenciadas, em razão dos serviços prestados. Com efeito, pode-se antever dificuldades na execução da tarefa, já que se refere a uma relação eminentemente privada, sobre a qual o Estado, em princípio, deve evitar interferência, ante o princípio da livre iniciativa (art. 170 da Constituição Federal) . 
8.	Ademais, no âmbito do Poder Executivo a não intervenção no que diz respeito à formação dos preços privados é a tônica também. Nesse quadro, cumpre destacar o que diz o anexo VII-A da IN 5/2017 (estabelece diretrizes gerais para elaboração do ato convocatório na contratação de serviços) : 
7.11. É vedado ao órgão ou entidade contratante exercer ingerências na formação de preços privados por meio da proibição de inserção de custos ou exigência de custos mínimos que não estejam diretamente relacionados à exequibilidade dos serviços e materiais ou decorram de encargos legais. (grifos não são do original) 
16.	No âmbito daquele processo, em situação muito semelhante à aqui tratada, foi exarado o Acórdão 5890/2019-TCU-Primeira Câmara, relator Ministro Weder de Oliveira, que concluiu pela ciência ao órgão:
a fixação da taxa máxima secundária a ser cobrada pela empresa contratada das credenciadas no contrato que decorrerá do Pregão 21/2019, ainda que não tenha sido determinante para o resultado do certame, não restou evidenciada como critério adequado de seleção da proposta que poderia atender do melhor modo possível aos interesses públicos, considerando o previsto no art. 170 da Constituição Federal e no item 7.1.1 do anexo VII-A da IN 5/2017. 
17.	Verifica-se que a impropriedade objeto da ciência consistiu na falta de demonstração de que era adequada a fixação da taxa máxima secundária como um critério de seleção da proposta mais vantajosa.  A ciência proposta na instrução precedente (peça 26 destes autos) , contudo, leva a crer que o citado acórdão concluiu que a previsão de limitador máximo à taxa secundária, em qualquer circunstância, é, de imediato, irregular, conforme reprodução da proposta a seguir: 
25.5. dar ciência ao 54º Batalhão de Infantaria de Selva (1º BIS/1969) , com fundamento no art. 9º, inciso I, da Resolução - TCU 315/2020, que a fixação da taxa máxima secundária a ser cobrada pela empresa contratada das credenciadas, conforme previsto no item 22.5 do termo de referência do edital, afronta o art. 170 da Constituição Federal e o item 7.1.1 do anexo VII-A da IN 5/2017, bem como à jurisprudência do TCU (Acórdão 5890/2019-TCU-Primeira Câmara, relator Ministro Weder Oliveira) ;
18.	Entende-se que a questão é sensível, reflete-se diretamente nos custos dos contratos firmados e merece discussão mais aprofundada antes que se possa concluir pela sua irregularidade de maneira ampla e irrestrita. 
19.	Os motivos expostos pela Unidade Jurisdicionada para a fixação da taxa são legítimos e buscam, em última instância, a proteção ao erário. Não se pode negar o risco de que a cobrança de taxas secundárias mais elevadas resulte no repasse desse custo, integral ou parcialmente, à Administração de forma indireta, quando das cotações realizadas junto às oficinas para a realização dos reparos. Dessa forma, limitar tal cobrança parece caminhar no sentido de diminuição dos custos contratuais finais a serem suportados pelo erário.
20.	De fato, a regra é a não intervenção na formação dos preços privados ofertados à Administração, conforme determinam o art. 170 da Constituição Federal e o item 7.11 do Anexo VII-A da IN 5/2017. Esse regramento tem por premissa que as empresas detêm o pleno conhecimento de seus custos e o procedimento licitatório consegue promover a adequada competição, refletindo valores praticados pelo mercado. Nesse cenário não cabe à Administração elevar artificialmente propostas, ampliando seus custos, em função, exclusivamente, de seu crivo de exequibilidade não amparado em legislação aplicável. 
21.	Por outro lado, em contraposição ao cenário padrão anteriormente descrito, estamos diante de um possível subterfúgio adotado pelas concorrentes para onerar indiretamente a Administração Pública. Sendo a gerenciadora uma mera interposta, esta anula ou negativa sua taxa de administração ofertada ao ente público com o fito de sagrar-se vencedora do certame. Os serviços prestados pela rede credenciada não passam por licitação regular em cenário de plena competição, mas são pagos diretamente pelo órgão público. A taxa secundária tende a ser, portanto, a principal remuneração da credenciadora no contrato e tende a ser considerada, pelas credenciadas, na precificação dos serviços ofertados ao órgão contratante.  
22.	Em todo esse fluxo, o que mais se assemelha a um processo seletivo é a obtenção de várias propostas entre as credenciadas preliminarmente à escolha para a execução de cada um dos serviços. Ocorre que, estando todas elas sob a mesma relação comercial supostamente abusiva, qualquer proposta ofertada nessa situação estará condicionada a preços maiores pelo mesmo deságio a ser repassado para a Administração. Em outras palavras, nesse modelo de contratação, a aparente vantagem obtida na licitação pode se refletir em desvantagem futura, a depender da taxa secundária aplicada pela gerenciadora e do uso ou não de limitadores e/ou referenciais de preços pela administração pública. 
23.	No que se refere a outros tipos de redes credenciadas, a exemplo de alimentação e refeição, entende-se menos problemática a questão. Nesses estabelecimentos, os preços costumam ser tabelados ou uniformemente aplicados, independentemente da forma ou fonte de pagamento ou do comprador ou contratante. No caso das oficinas, há maior risco de a proposta ofertada variar conforme o reparo a ser feito e o contratante, a depender dos custos envolvidos nessa relação.
24.	No caso da presente contratação, no entanto, esse problema é mitigado, pois os preços dos serviços que serão contratados devem observar descontos mínimos sobre tabelas oficiais de preços de peças e acessórios novos da montadora/fabricante, bem como sobre o custo unitário da mão de obra indicado, conforme disposto no Termo de Referência.
25.	Há, também, outras questões a serem discutidas para que se possa concluir pela adequação do critério de seleção de propostas com a fixação de taxa secundária máxima. O primeiro deles diz respeito à verificação dessa prática pela Administração, ou seja, até que ponto tem o órgão ferramentas para fiscalizar com segurança o cumprimento da taxa secundária praticada. Mais do que isso, caso haja essa possibilidade, há que se avaliar o custo dessa verificação por parte da Administração.
26.	A depender da complexidade e custo dessa fiscalização, começa-se a questionar até mesmo a finalidade da gerenciadora, uma vez que o credenciamento e contratação diretamente das oficinas pelo órgão passam a ser possibilidade talvez até menos onerosa do ponto de vista da fiscalização e gestão do contrato, o que parece um contrassenso ao que deve buscar a administração pública em termos de eficiência e controles proporcionais ao risco.
27.	Dessa forma, em que pese a salutar discussão e pertinente preocupação do órgão com a questão, há riscos outros que também deveriam ter sido sopesados na decisão. Caberia até mesmo a reavaliação do modelo de contratação, considerando que o fato de as gerenciadoras como regra ofertarem taxas nulas ou negativas aponta, de fato, para a inocuidade desse critério de seleção, por não refletir em absoluto os reais custos e fontes de receita das gerenciadoras contratadas.
28.	Após essa exposição de motivos, submeto proposta alternativa à ciência constante do item 25.5 da instrução precedente (peça 26) , de forma a evidenciar a incompletude das motivações para a fixação da taxa em vez de suposta irregularidade atrelada à sua mera previsão, em qualquer caso.
Conclusão
29.	Diante do exposto, submeto à consideração do Exmo. Relator, proposta parcialmente divergente da instrução à peça 26 quanto aos itens 25.4, 'a.1', e 25.5, e com ajustes pontuais nos demais itens, nos seguintes moldes:
29.1. 	conhecer da representação, satisfeitos os requisitos de admissibilidade constantes no art. 113, § 1º, da Lei 8.666/1993, c/c os arts. 235 e 237, VII, do Regimento Interno deste Tribunal, e no art. 103, § 1º, da Resolução - TCU 259/2014; 
29.2. 	no mérito, com fundamento no art. 276, § 6º, do Regimento Interno deste Tribunal, considerar a presente representação parcialmente procedente; 
29.3. 	indeferir o pedido de concessão de medida cautelar formulado pelo representante; 
29.4. 	determinar ao 54º Batalhão de Infantaria de Selva (1º BIS) , com fundamento no art. 4º, inciso I, da Resolução-TCU 315/2020, que, no prazo de trinta dias, adote providências quanto aos itens abaixo, relativos ao pregão eletrônico para registro de preços 15/2020 e atos dele decorrentes, e informe ao TCU os encaminhamentos realizados: 
a) 	formalize, mediante a celebração de termo aditivo contratual, a juntada do Instrumento de Medição de Resultados (IMR) , contendo os indicadores e as penalidades em caso de execução insatisfatória dos serviços, em atenção ao princípio da eficiência e do julgamento objetivo; e 
b) 	faça constar, também em atenção ao princípio da eficiência e do julgamento objetivo, na ata de registro de preços formalizada a partir da licitação, as alterações formalizadas mediante o termo aditivo mencionado no item anterior, de forma a orientar os órgãos e entidades que venham a aderir ao registro de preços (caronas) , para que sejam promovidos os mesmos ajustes nos contratos que vierem a celebrar. 
29.5. 	dar ciência ao 54º Batalhão de Infantaria de Selva (1º BIS/1969) , com fundamento no art. 9º, inciso I, da Resolução - TCU 315/2020, a respeito do pregão eletrônico para registro de preços 15/2020, que a fixação da taxa máxima secundária a ser cobrada pela empresa contratada das credenciadas, conforme previsto no item 22.5 do termo de referência do edital, não restou evidenciada como critério adequado de seleção da proposta apto a atender ao interesse público e mitigar adequadamente os riscos aventados, considerando o previsto no art. 170 da Constituição Federal e no item 7.1.1 do anexo VII-A da IN 5/2017, bem como a jurisprudência do TCU (Acórdão 5890/2019-TCU-Primeira Câmara, relator Ministro Weder Oliveira) ; 
29.6. 	indeferir, com fulcro no art. 146, § 2º, do Regimento Interno/TCU, o pedido formulado pelo advogado Felipe Fagundes de Souza, de ser considerado como parte interessada, mas lhe autorizando, caso requeira, vista e cópia às peças não sigilosas dos presentes autos, considerando que o pleiteante figura dentre os legitimados previstos no art. 62, caput e parágrafo único, da Resolução-TCU 259/2014, alterada pela Resolução-TCU 316/2020; 
29.7. 	informar ao 54º Batalhão de Infantaria de Selva (1º BIS/1969) e ao representante do acórdão que vier a ser proferido, destacando que o relatório e o voto que fundamentam a deliberação ora encaminhada podem ser acessados por meio do endereço eletrônico www.tcu.gov.br/acordaos; e 
29.8. 	arquivar os presentes autos, nos termos do art. 169, V, do Regimento Interno/TCU, sem prejuízo de que a Selog monitore a determinação supra."
	É o relatório.

Felipe Fagundes de Souza (OAB/SP 380.278) e outros representando a Link Card Administradora de Beneficios Eireli.

Não atuou.

REPRESENTAÇÃO. INDÍCIOS DE IRREGULARIDADE EM PREGÃO ELETRÔNICO. CONTRATAÇÃO DE EMPRESA PARA GESTÃO COMPARTILHADA DE FROTA. CONHECIMENTO. OITIVA PRÉVIA. PROCEDÊNCIA PARCIAL. INDEFERIMENTO DO PEDIDO DE MEDIDA CAUTELAR E DE PLEITO DE ADMISSÃO COMO PARTE INTERESSADA NO PROCESSO. DETERMINAÇÕES. CIÊNCIA.

REPRESENTAÇÃO (REPR)

Secretaria de Controle Externo de Aquisições Logísticas - Selog.

Cuida-se de representação, com pedido de medida cautelar, formulada pela empresa Link Card Administradora de Benefícios Eireli, noticiando supostas irregularidades em pregão eletrônico para registro de preços promovido pelo 54º Batalhão de Infantaria de Selva (1º BIS/1969) , visando à contratação de empresa para gestão compartilhada de frota.
Inicialmente, reitero meu despacho e conheço da presente representação, atendidos os requisitos de admissibilidade. Reitero, igualmente, o indeferimento ao pedido de ingresso formulado pelo advogado Felipe Fagundes de Souza como parte interessada, em razão da não demonstração de razão legítima para intervir nos autos, nem da possibilidade de lesão a direito subjetivo próprio.
A representante - que se sagrou vencedora do certame - apontou impropriedades no edital licitatório, em especial:
2.1. existência de taxa máxima a ser cobrada da rede credenciada, o que limita a possibilidade de concessão de desconto pelo licitante, afastando a melhor proposta;
2.2. previsão de multa desproporcional, o que minimiza o interesse dos players em participar do certame;
2.3. prazo exíguo para execução de serviços, deixando de observar que não é o licitante que os executa, mas, sim, sua rede;
2.4. exigência de que as notas fiscais sejam emitidas em nome da contratada, e não da Administração, que é a real usuária do serviço;
2.5. desconto mínimo a ser aplicado sobre o valor homem/hora e sobre o preço da tabela de preços em um importe alto, reduzindo o interesse de empresas em participar da licitação;
2.6. exigência da aplicação da Tabela do Sindicato das Indústrias de Reparação de Veículos e Acessórios (Sindirepa) , o que afasta a Administração da satisfação do interesse público;
2.7. previsão de Instrumento de Medição de Resultados (IMR) que não guarda relação direta com o objeto da contratação e poderá reduzir a competitividade do certame.
Em seu exame inicial, a Secretaria de Controle Externo de Aquisições Logísticas (Selog) afastou, desde logo, as irregularidades mencionadas nos itens 3.3, 3.4, 3.5 e 3.6 acima e concluiu estar configurado o pressuposto do perigo da demora, pois o certame havia sido adjudicado e poderia ser concluído em curto espaço de tempo. No entanto, não identificou elementos suficientes para caracterizar a plausibilidade jurídica dos argumentos trazidos na representação - fundamento necessário para a concessão da medida cautelar pleiteada -, bem assim a presença do perigo da demora reverso. Por esse motivo, autorizei a realização de oitiva prévia do 1º BIS/1969. 
Ouvido o 54º Batalhão de Infantaria de Selva, a Selog entendeu que a representação é parcialmente procedente e propôs o indeferimento do pedido de concessão de medida cautelar.
De fato, conforme informou o 1º BIS/1969, o contrato decorrente do pregão eletrônico SRP 15/2020 foi firmado, e os serviços já estão sendo executados, o que demonstra não mais existir o pressuposto do perigo da demora. Além disso, eventual anulação do certame e dos eventos dele decorrentes prejudicaria o desempenho das atribuições desse batalhão, responsável pela segurança e pela integridade de extensa faixa de fronteira do território nacional; destarte, está caracterizado o perigo da demora reverso.
Portanto, por não estarem presentes os necessários fundamentos, indefiro o pedido de concessão de medida cautelar formulado pela empresa Link Card.
No que tange ao mérito da representação, a Selog constatou que, apesar de os itens 17.11 e 19.4.3 do termo de referência do pregão citarem que a execução do objeto seria avaliada com base em "Instrumento de Medição de Resultado", este não constou da documentação da licitação.
Considerando ter, em resposta à oitiva, o 1º BIS/1969 explicado que, por uma falha, o anexo com esse instrumento integrou apenas os autos físicos do processo licitatório, não tendo sido incluído na versão digital do edital, concluiu a unidade instrutiva ser necessário determinar ao batalhão que celebre termo aditivo contratual, formalizando a juntada do documento "Instrumento de Medição de Resultados" ao ajuste. Entendeu ser necessário, igualmente, que o 1º BIS/1969 faça constar a necessidade dessa alteração contratual na ata de registro de preços formalizada a partir da licitação, de modo que órgãos e entidades que vierem a aderir ao registro de preços promovam os indispensáveis ajustes nos decorrentes contratos.
Considero ser correta a determinação proposta pela unidade instrutiva, pois os níveis esperados de qualidade da prestação de um serviço - bem assim as bases objetivas a serem aplicadas nesse controle - e as respectivas adequações de pagamento caso não se verifique o atendimento das metas estabelecidas devem estar claramente definidos no contrato.
No que tange aos problemas relacionados à multa contratual e à taxa máxima secundária, houve parcial divergência entre a auditora instrutora e a dirigente da Selog. Pelos motivos que exporei a seguir, e pedindo vênias à auditora, acompanho as conclusões alcançadas pela secretária da unidade instrutiva.
A cláusula 25.2.2.3 do termo de referência da licitação trata do percentual máximo de multa por inexecução contratual (peça 15, fls. 21 e 22) :
"25.2. Pela inexecução total ou parcial do objeto deste contrato, a Administração pode aplicar à CONTRATADA as seguintes sanções:
 (...) 
25.22 Multa de:
 (...) 
25.2.2.3. 0,1% (um décimo por cento) até 15% (quinze por cento) sobreo valor "adjudicado, em caso de inexecução total da obrigação assumida;"
Em sua oitiva, o 1º BIS/1969 esclareceu que o limite máximo fixado para essa multa decorreu de erro passível de ser corrigido. Em razão disso, propôs a auditora instrutora que seja determinado a esse batalhão que formalize a alteração do percentual máximo de multa por inexecução contratual para 10%, conforme estabeleceu o Acórdão 2274/2020-TCU-Plenário, relator o ministro Raimundo Carreiro.
A secretária da Selog, por sua vez, entendeu não ser mais necessário alterar esse item do termo de referência, com vistas a ajustar o percentual em discussão, pois, concluído o procedimento licitatório, eventual mudança nesse quesito não teria o condão de ampliar a competitividade do certame ou alterar o resultado da licitação em favor da Administração. 
De fato, propostas de alteração em edital de licitação que teriam como objetivo aumentar a participação de interessados no certame somente merecem acolhida previamente à escolha daquela vencedora. Selecionada a melhor proposta, e tendo sido o certame corretamente conduzido, não há mais que se falar em mudanças no edital que visem à ampliação do número de licitantes.
 Outro ponto de divergência nas análises realizadas no âmbito da unidade técnica foi a taxa máxima secundária a ser cobrada pela empresa contratada dos estabelecimentos credenciados na prestação dos serviços de gerenciamento da frota.
As cláusulas 22.2 a 22.5 do termo de referência da licitação tratam dessa taxa (peça 15, fls. 19 e 20) :
"22.2. Distintamente da taxa de administração prevista nos itens 14 e 17 deste pregão eletrônico, cuja finalidade e, em tese, remunerar à Contratada pela prestação do serviço de gestão compartilhada de frota, a praxe comercial é a Contratada impor às Credenciadas uma segunda "taxa de administração", por vezes chamada de "taxa de repasse", "taxa de uso do cartão", "taxa de comissão", dentre outras denominações usuais no mercado.
22.3 Essa taxa de administração secundária, assim chamemo-na, merece especial atenção por parte da Administração, uma vez que inúmeros licitantes do ramo comercial de prestação de serviço de gestão de frota, para vencer os pregões a qualquer custo, vêm ofertando lances com taxa de administração primária próxima ou igual de zero ou mesmo negativas Isso significa que o mecanismo real de remuneração pela prestação do serviço de gestão de frota migrou, na prática, da taxa de administração primária (cobrada da Administração) para a taxa de administração secundária (cobrada das credenciadas) .
22.4 Ademais, é de conhecimento de integrantes deste órgão que diversas empresas abrem mão de credenciar-se devido às taxas administrativas secundárias exorbitantes impostas por algumas Contratadas às Credenciadas, de ordem de absurdos 30% (trinta por cento) sobre o valor faturado.
22.5. Diante desse cenário, decidimos adotar, no presente certame, como alíquota máxima aceitável da taxa de administração secundária o valor de 6% (seis por cento) , valor suficientemente atrativo, razoável e representativo do preço médio de mercado praticado por esta Área Técnica."
Tanto a auditora instrutora quanto a secretária da Selog entendem que a fixação da taxa máxima secundária a ser cobrada pela empresa contratada de suas credenciadas afronta o que estabelece o art. 170 da Constituição Federal e o item 7.1.1 do anexo VII-A da IN 5/2017, bem como a jurisprudência do TCU. A divergência entre as propostas consiste no fato de a dirigente da unidade técnica concluir que o estabelecimento dessa taxa não restou evidenciado como critério adequado de seleção da proposta apto a atender ao interesse público e mitigar adequadamente os riscos aventados pelo órgão contratante.
Acompanho o entendimento da dirigente, o qual reproduz o que decidiu esta Corte por meio do Acórdão 5890/2019-TCU-Primeira Câmara, relator ministro Weder de Oliveira:
"Considerando não ser possível análise conclusiva quanto à efetividade da metodologia de contratação empreendida pelo 5º Pregão 21/2019, cumpre dar ciência ao órgão de que a fixação da taxa máxima secundária a ser cobrada pela empresa contratada das credenciadas no contrato que decorrerá do Pregão 21/2019, ainda que não tenha sido determinante para o resultado do certame, não restou evidenciada como critério adequado de seleção da proposta que poderia atender do melhor modo possível aos interesses públicos;"
Destarte, entendo ser adequada a proposta de ciência nos termos por ela delineados.
	Ante o exposto, voto por que seja adotada a minuta de acórdão que submeto à apreciação deste Colegiado.
TCU, Sala das Sessões Ministro Luciano Brandão Alves de Souza, em 8 de dezembro de 2020.
ANA ARRAES 
Relatora